【裁判字號】    99,交抗,167
【裁判日期】    990831
【裁判案由】    聲明異議
【裁判全文】
臺灣高等法院臺南分院交通事件裁定     99年度交抗字第167號
抗  告  人  甲○○
即  異議人
上列抗告人因違反道路交通管理處罰條例案件，不服臺灣雲林地
方法院中華民國99年7月30日所為裁定（99年度交聲字第153號）
，提起抗告，本院裁定如下：
    主  文
抗告駁回。
    理  由
一、抗告意旨略以：
  (一)抗告人在本件聲明異議裁定中，未被傳訊出庭就卷內佐證證
    物等與告發警員尤志勇依刑事訴訟法交互詰問為訴訟上攻防
    ，論述證據之證明力。原裁定在抗告人尚未出庭論述證據前
    ，遽而裁定，對抗告人顯有不公平之處。
  (二)按採證鑑測儀器會有誤差之秒數。況且操作時，駕駛人無法
    從紅綠燈外觀上觀測到。且舉發照片中照有一自行車闖紅燈
    從巷口衝出可證，職是，抗告人必須急踩煞車（因本人係下
    肢身心障礙者，故必須先踩煞車，否則會來不及），但此時
    前輪已在斑馬線上。紅燈已亮為不影響行走斑馬線之行人，
    自應將車開到前段紅綠號誌下停車。由於有自行車者闖紅燈
    ，迫使抗告人必須緊急駕車停前段之行為，故抗告人亦為被
    害人，有必要傳訊舉發警員尤志勇到庭與抗告人交互詰問。
  (三)原裁定書第3 頁(二)所載…異議人前詞置辯…異議人所有之自
    小客車，距離騎乘自行車之人尚有數公尺之遙，與異議人所
    稱若未踩煞車，即將衝撞該自行車之情不符云云。此點抗告
    人已於抗告狀檢附身心障礙手冊影本乙紙，證明抗告人係下
    肢不良於行，故所考駕照是限駕自動排檔車。而駕駛人之駕
    駛行為除了應注意紅綠燈燈號外，亦應注意前面臨時發生之
    狀況，始保行車之安全。由於抗告人行動比別人慢，故當發
    生騎乘自行車闖紅燈時，一發現即應先行踩煞車，自應與尚
    有數公尺之遙之情形無關。
  (四)原裁定書第3頁(二)項第14行所載…「不法無平等可言」云云
    ，固非無見。但由此解釋卻非所宜。是否可解釋執法者可選
    擇性裁罰？如本件騎乘自行車者闖紅燈者不罰，卻裁罰抗告
    人之被害人。且裁罰照片中其他違法者也不罰！此應非立法
    者立法意旨之本意，執法者怎可依此為取締之準則。否則，
    任憑執法者一己之好惡，選擇性辦案裁罰特定人，這樣可以
    嗎？抗告人不服原裁定於法定期間提出抗告，請求撤銷原裁
    定，更為適當之裁定等語。
二、按汽車駕駛人，行經有燈光號誌管制之交岔路口闖紅燈者，
    處新臺幣（下同）1,800 元以上5,400 元以下罰鍰；並記違
    規點數3 點，道路交通管理處罰條例第53條第1 項、第63條
    第1項 第3 款分別定有文。
三、經查：
  (一)抗告人即受處分人甲○○所有之車牌8430-JK 號自用小客車
    （下稱本案自小客車），於民國99年03月21日下午3 時32分
    許，行經高雄縣鳳山市○○路與384 巷口時，闖越紅燈，為
    高雄縣警察局交通隊警察依採證照片逕行舉發，嗣交通部公
    路總局嘉義區監理所雲林監理所（下稱原處分機關）以其違
    規事實明確，依道路交通管理處罰條例第53條第1 項、第63
    條第1 項第3 款規定，裁處抗告人罰鍰2,700 元，並記違規
    點數3 點等情，有高雄縣警察局99年5 月17日高縣警交字第
    NJ0000000 號舉發違反道路交通管理事件通知單及原處分機
    關99年6 月24日雲監裁字第72-NJ0000000號裁決書各1 份附
    卷可稽（原審卷第6 、18-19 頁）。
  (二)抗告人雖以原審並未傳訊證人即告發員警，以進行刑事訴訟
    法新制之交互詰問，其調查證據之程序顯有重大瑕疵云云。
    惟按法院對當事人聲請調查證據，得依職權裁量有無必要，
    以決定是否予以調查，非一經聲請，即均應調查。又道路交
    通管理處罰條例所謂法院受理交通案件，準用刑事訴訟法之
    規定，法律上所謂之準用，並非全部援用，僅在性質相同之
    範圍內始得比附援引。再以交通違規事件性質上為行政處分
    ，本質上與刑事案件有所不同，刑事證據法則非必然在準用
    之列，此由道路交通案件處理辦法第16條規定：「交通法庭
    就聲明異議之案件，必要時，得訊問受處分人及其他關係人
    ，並得傳喚證人，命行鑑定，實施勘驗」等意旨，未規定一
    定要傳喚受處分人或證人，即可見其一斑。又裁定，依刑事
    訴訟法第222 條規定，除因當庭聲明而為之者外，並非必經
    訴訟關係人言詞陳述始得為之，亦無同法第221 條有關判決
    前須經言詞辯論規定之適用，自非以進行交互詰問為必要。
  (三)本件原審業就採證照片所顯示數值函詢高雄縣政府警察局，
    經該局以99年7 月22日高縣警交字第0990029119號函復略以
    ：「二、該違規舉發相片字幕欄呈現數值，說明如下：(一)第
    1 排數據時間、日期：『1532』表示違規時間為15時32分、
    『21-03-10』表示違規日期為2010年3 月21日。(二)第2 排數
    據：左邊數字『1Y47』表示第1 車道黃燈4.7 秒、右邊數字
    『R552』表示紅燈55.2秒。(三)第3 排數據：左邊數字『240
    』表示違規車次、右邊數字『1605』為路口代號」，另依該
    函所附照片資料欄範本，可辨識第2 幀採證照片第2 行右側
    『R564』：係指於紅燈亮起56.4秒時所拍攝；第3 行右側數
    值『V=22』則代表拍照時車輛時速22公里，其餘數值均與第
    1 幀相片數值相同，而上揭2 幀照片右上方之燈號皆顯示當
    時為紅燈狀態，有採證照片2 幀、高雄縣政府警察局99年07
    月22日高縣警交字第0990029119號函暨所附相照資料欄範本
    附卷可稽（原審卷第22-25 頁）。依各該數值所代表之意義
    及實拍違規照片所載數字內容，即可判定抗告人於紅燈亮起
    後55.2秒，因車輪觸壓感應線圈而被拍照，1.2 秒後（即紅
    燈亮起後56.4秒）再拍攝第2 張照片，並足以認定抗告人確
    有前揭違規事實。
  (四)抗告人雖辯稱現場有自行車闖紅燈，必須緊急煞車，當時前
    輪已在斑馬線上，為不影響行走斑馬線之行人，才應將車往
    前開到前段紅綠號誌下停車云云；惟依採證照片顯示，抗告
    人之自小客車與騎乘自行車之人尚有相當距離，且照片中抗
    告人行進方向之燈號為紅燈，亮起時間分別55.2秒及56.4秒
    ，依抗告人於紅燈已持續亮起50餘秒之際，仍駛出路口停止
    線，以時速22公里之速度前行以觀，其故意闖越紅燈之行為
    ，實甚明確，與採證儀器是否有些微誤差並無關聯。至於採
    證照片中其餘車輛是否同有違規情事、警方是否應予取締告
    發，亦與本件抗告人違規之事實無關，不能因此即認抗告人
    之行為係合法而應免罰。
四、原審以抗告人於上開時、地駕駛本案自小客車闖越紅燈之違
    規事實明確，原處分機關依道路交通管理處罰條例之規定，
    裁處抗告人罰鍰2,700 元，並記違規點數3 點，於法有據，
    而駁回抗告人之異議，經核認事用法，均無不合。抗告人猶
    執上開情詞指摘原裁不當，非有理由，應予駁回。
五、據上論結，應依道路交通案件處理辦法第26條、刑事訴訟法
    第412條裁定如主文。
中    華    民    國    99    年    8     月    31    日
                  刑事第三庭  審判長法  官  陳義仲
                                    法  官  蔡勝雄
                                    法  官  楊清安
以上正本證明與原本無異。
不得再抗告。
                                    書記官  蔡蘭櫻
中    華    民    國    99    年    8     月    31    日

司法院資訊處製作；財團法人民間司法改革基金會備份。
